臺灣臺南地方法院刑事判決　　　　　　 100年度訴字第1180號
公　訴　人　臺灣臺南地方法院檢察署檢察官
被　　　告　沈世彬
指定辯護人　本院公設辯護人林宜靜
上列被告因違反毒品危害防制條例案件，經檢察官提起公訴（99
年度偵字第17128號），本院判決如下：
    主  文
沈世彬共同販賣第二級毒品，共伍罪，各處如附表所示之主刑及
從刑。應執行有期徒刑貳年陸月，未扣案之motorola牌行動電話
壹支（序號為000000000000000，含門號0000000000號SIM卡壹張
）應沒收之，如全部或一部不能沒收時，應追徵其價額；至未扣
案之販賣第二級毒品所得之財物共新臺幣參仟伍佰元應沒收之，
如全部或一部不能沒收時，以其財產抵償之。
    事  實
一、沈世彬明知甲基安非他命業經政府公告列為毒品危害防制條
    例第2條第2項第2款所定之第二級毒品，不得持有、販賣，
    竟與陳政忠（另經臺灣臺南地方法院檢察署檢察官通緝中）
    共同基於販賣第二級毒品甲基安非他命以營利之犯意，自民
    國99年5月間某日起至99年7月22日止期間之某5日，均於19
    時、20時許，在臺南市玉井區沙田加油站旁，前3次均以新
    臺幣（下同）500元，後2次則均為1000元之價格，販賣第二
    級毒品甲基安非他命予胡淑媚共5次（其方式皆為胡淑媚先
    以其行動電話號碼0000000000號，撥打沈世彬之行動電話號
    碼0000000000號，請沈世彬撥打陳政忠之行動電話號碼0000
    000000號調取甲基安非他命，再由沈世彬持至上開地點交付
    予胡淑媚，陳政忠再於事後轉讓少許甲基安非他命予沈世彬
    施用做為報酬）。嗣於99年7月23日10時許，為警持搜索票
    至胡淑媚位於臺南市南化區南化里10鄰216號住處搜索，當
    場查獲甲基安非他命1包（扣押於胡淑媚之另案施用毒品案
    件）而循線查獲上情。
二、案經臺南市政府察局玉井分局報請臺灣臺南地方法院檢察署
    檢察官偵查起訴。
    理  由
甲、關於證據能力之部分：
一、被告沈世彬於偵查及本院準備及審理程序中所為之自白供述
    ，均非出於強暴、脅迫、利誘、詐欺、疲勞訊問、違法羈押
    或其他不正之方法所得，亦非違反法定障礙事由經過期間不
    得訊問或告知義務之規定而為，依刑事訴訟法第156條第1項
    、第158條之2規定，自應認為有證據能力。
二、按被告以外之人於審判外之陳述，雖不符刑事訴訟法第159
    條之1至第159條之4之規定，而經當事人於審判程序同意作
    為證據，法院審酌該言詞陳述或書面陳述作成時之情況，認
    為適當者，亦得為證據。當事人、代理人或辯護人於法院調
    查證據時，知有第159條第1項不得為證據之情形，而未於言
    詞辯論終結前聲明異議者，視為有前項之同意，刑事訴訟法
    第159條之5定有明文。經查，本件被告沈世彬及其辯護人於
    言詞辯論終結前，對於下述本院採為認定犯罪事實依據之各
    項證據之證據能力，均未曾聲明異議，復經本院於審理時逐
    一提示予被告及其辯護人表示意見，此外，本院審酌該等證
    據之取得過程並無瑕疵，與本案待證事實間復具有相當之關
    聯性，以之為本案證據並無不當，自得採為本件認定事實之
    基礎，合先敘明。
乙、實體部分：
一、論罪：
（一）訊據被告沈世彬對於上開事實均坦承不諱，核與證人胡淑
      媚分別於警詢及檢察官偵訊時具結後所為之供述大致相符
      （雖就次數及金額方面，證人之證述與被告之自白或有些
      許出入不符之處，然均無礙於本件構成要件事實之認定，
      且基於罪疑唯輕之刑事原則，在次數及金額方面，本院自
      應採最有利於被告之認定，先此敘明），此外，並有私立
      長榮大學確認報告（證人胡淑媚驗尿結果呈甲基安非他命
      陽性反應）、行動電話0000000000號、0000000000號、00
      00000000號申請人基本資料及雙向通聯紀錄、臺灣臺南地
      方法院檢察署檢察官99年度毒偵字第1187號、第1515號不
      起訴處分書（證人胡淑媚於上開時、地遭查獲施用毒品，
      經觀察勒戒後無施用傾向）等在卷可稽。
（二）又毒品危害防制條例所規定之販賣毒品罪，雖未明示「營
      利之意圖」為其犯罪構成要件，然「販賣」一語，在文義
      解釋上當然已寓含有買賤賣貴，而從中取利之意思存在。
      且從商業交易原理與一般社會觀念而言，販賣行為在通常
      情形下，仍係以牟取利益為其活動之主要誘因與目的。又
      政府為杜絕毒品氾濫，毒害人民甚深，再三宣導民眾遠離
      毒品、媒體報導既深且廣，對於禁絕毒品之政策，應為大
      眾所熟悉。再政府對於查緝施用、轉讓及販賣毒品無不嚴
      格執行，且販賣毒品罪係重罪，若無利可圖，衡情一般持
      有毒品者，當不致輕易將持有之毒品交付他人。況販賣毒
      品乃違法行為，非可公然為之，且有其獨特之販售路線及
      管道，亦無公定之價格，復可任意增減其分裝之數量，而
      每次買賣之價量，亦可能隨時依市場貨源之供需情形、交
      易雙方之關係深淺、資力、對行情之認知、查緝是否嚴緊
      ，及購買者被查獲時供述購買對象之可能性風險評估等諸
      般事由，而異其標準，非可一概而論，是販賣之利得，誠
      非固定，而縱使販賣之人從價差或量差中牟利方式雖異，
      其意圖營利之非法販賣行為仍屬同一。從而，舉凡有償交
      易，除足以反證其確係另基於某種非圖利本意之關係外，
      通常尚難因無法查悉其販入價格，做為是否高價賣出之比
      較，諉以無營利之意思而阻卻販賣犯行之追訴。是本件被
      告與陳政忠各次共同販賣第二級毒品予證人胡淑媚之行為
      ，既均為有償之交易，且被告於本院審理時已自承其幫陳
      政忠跑腿販賣毒品，是為了換取無償施用毒品之利益等語
      （本院卷第35頁參見），是足認被告確有販賣第二級毒品
      從中牟取利益之意圖甚明。
（三）綜據上述，被告前揭任意性自白核與事證相符，自堪採信
      。本件被告犯行堪予認定，應依法論科。
二、科刑：
    按甲基安非他命係屬毒品危害防制條例第2條第2項第2款所
    列之第二級毒品。故核被告所為，係犯同條例第4條第2項之
    販賣第二級毒品罪，又被告各次持有第二級毒品甲基安非他
    命之低度行為，均為其各次販賣第二級毒品甲基安非他命之
    高度行為所吸收，均不另論罪。又被告所犯如附表所示之各
    罪間，因犯意各別，行為殊異，應予以分論併罰。又被告所
    犯上揭各罪，均於偵查及審判中自白犯行，爰各依毒品危害
    防制條例第17條第2項之規定減輕其刑。此外，被告就上開
    犯行，與陳政忠間，均有犯意聯絡及行為分擔，自應論以共
    同正犯。又被告雖有上開販賣第二級毒品犯行，然觀之被告
    每次販賣第二級毒品所得，均為500或1000元，並未若一般
    中、大盤者動輒數萬元之暴利。再者，被告自己亦身染毒癮
    ，曾經本院裁定送觀察、勒戒處分，於98年12月24日執行完
    畢，復於本件販賣毒品期間之99年6月30日，因施用第二級
    毒品案件，經本院以99年度簡字第1656號判決判處有期徒刑
    2月，此有臺灣高等法院被告前案紀錄表1件在卷可參，且其
    亦於審理中供稱，其本件販賣毒品所獲取之金錢，均全數交
    付予陳政忠，以換取陳政忠無償提供第二級毒品予其施用之
    利益等語（本院卷第35頁參見），故其為供自己吸毒，鋌而
    走險，以毒養毒，亦不若己身非遭毒害之人，卻專為牟利而
    販賣毒品，危害國民身心健康之毒梟惡性重大，且於偵查、
    審理時均已坦承全部犯行，應有悔意，是其犯罪情狀在客觀
    上足以引起一般人之同情，情節尚堪憫恕，且依前揭規定減
    輕其刑後，處以法定最低刑度，仍不免過苛，且無從與前開
    毒梟之惡行有所區隔，爰依刑法第59條規定，各酌減其刑，
    並依法遞減輕之。爰審酌被告明知甲基安非他命係屬第二級
    毒品，卻為貪圖陳政忠無償提供之毒品利益，而共同參與販
    賣他人施用，不僅危害社會治安，並嚴重戕害國民身心健康
    ，惟念及被告本身亦身染毒癮，且本案之前其除有因施用毒
    品曾受法院裁定觀察、勒戒之前科外，並無其他犯罪紀錄，
    此有前揭臺灣高等法院被告前案紀錄表1份在卷可參，是素
    行尚非惡，並考量被告毒品之來源為陳政忠，其僅負責聯繫
    、運送之構成要件行為，且被告共同販賣之對象僅證人胡淑
    媚1人，各次犯罪金額僅500元或1000元，暨被告犯後業已坦
    承全部犯行，應有悔意等一切情狀，各量處如附表所示之刑
    ，並定其應執行之刑。
三、沒收：
（一）按毒品危害防制條例第19條第1項規定性質上係沒收之補
      充規定。其屬於本條所定沒收之標的，如得以直接沒收者
      ，判決主文僅宣告沒收即可，不生「追徵其價額」或「以
      其財產抵償之」問題，須沒收之標的全部或一部不能沒收
      時，始生「追徵其價額」或「以其財產抵償之」選項問題
      。而「追徵其價額」或「以其財產抵償之」係屬兩種選項
      ，分別係針對現行貨幣以外之其他財產與現行貨幣而言。
      又毒品危害防制條例第19條第1項規定所稱「追徵其價額
      」者，係指所沒收之物為金錢以外之其他財物而無法沒收
      時，因其實際價值不確定，應追徵其價額，使其繳納與原
      物相當之價額，並無以其財產抵償之問題。倘嗣後追徵其
      金錢價額，不得結果而須以其財產抵償者，要屬行政執行
      機關依強制執行之法律之執行問題，即無不能執行之情形
      ，自毋庸諭知「或以其財產抵償之」。如不能沒收之沒收
      標的為金錢時，因價值確定，判決主文直接宣告「以其財
      產抵償之」即可，不發生追徵價額之問題（99年6月29日
      最高法院99年度第5次刑事庭會議第(二)則決議內容參照
      ）。是本件未扣案之motorola牌行動電話1支（序號為000
      000000000000，含門號為0000000000號SIM卡1張），既係
      屬被告所有、供其與陳政忠共犯本件販賣第二級毒品所用
      之物，業據被告供承在卷（本院卷16、34頁背面參見），
      復無法證明業已滅失而不復存在，揆諸前開說明，應依毒
      品危害防制條例第19條第1項之規定，於共同販賣罪刑項
      下亦宣告沒收之，如全部或一部不能沒收時，追徵其價額
      （臺灣高等法院暨所屬法院99年法律座談會刑事類提案第
      31 號結論參照）。
（二）次按毒品危害防制條例第19條第1項固規定「犯第4條至第
      9 條、第12條、第13條或第14條第1項、第2項之罪者，其
      供犯罪所用或因犯罪所得之財物，均沒收之，如全部或一
      部不能沒收時，追徵其價額或以其財產抵償之」。但共同
      正犯之犯罪所得為現款時，因係合併計算，且於全部或一
      部不能沒收時，以其財產抵償之，為避免執行時發生重複
      沒收、抵償之情形，故各共同正犯之間係採連帶沒收主義
      ，於裁判時應諭知連帶沒收、抵償（最高法院99年度台上
      字第1974、1791、1492號判決可資參照）。再按雖係共同
      正犯，然倘並非本件受判決人，關於沒收部分，自不宜在
      本件主文宣示其等應連帶沒收、追徵之旨。至判決確定後
      ，檢察官應本於共同正犯連帶沒收之原則而為執行，乃屬
      當然（最高法院98年度台上字第7613號判決要旨、臺灣高
      等法院暨所屬法院99年法律座談會刑事類提案第31號結論
      參見），是本件被告與陳政忠各次販賣第二級毒品所得之
      財物即500元、500元、500元、1000元、1000元（共計為
      3500元），雖未據扣案，仍應依毒品危害防制條例第19條
      第1項之規定，宣告沒收、抵償。然陳政忠部分，其雖係
      屬共同正犯，然因並非本件之受判決人，參照前揭意旨，
      本院自不宜在本件主文宣示其等應連帶沒收、追徵之旨，
      應嗣判決確定後，檢察官本於共同正犯連帶沒收之原則而
      為執行，併此敘明。
四、據上論斷，應依刑事訴訟法第299條第1項前段，毒品危害防
    制條例第4條第2項、第17條第2項、第19條第1項，刑法第11
    條前段、第28條、第59條、第51條第5款，判決如主文。
本案經檢察官羅瑞昌到庭執行。
中    華    民    國   100    年    10    月    31    日
                  刑事第四庭  審判長法  官  林逸梅
                                    法  官  莊政達
                                    法  官  林臻嫺
以上正本證明與原本無異。
如不服本判決應於收受本判決後10日內向本院提出上訴書狀，並
應敘述具體理由。如未敘述上訴理由者，應於上訴期間屆滿後20
日內向本院補提理由書狀（均須按他造當事人之人數附繕本）「
切勿逕送上級法院」。
                                    書記官  洪培綺
中    華    民    國   100    年    10    月    31    日
附表
┌─┬───────────┬───────────┬───────────┐
│  │      事實            │主刑                  │          從刑        │
├─┼───────────┼───────────┼───────────┤
│1 │於民國99年5月某日起至 │沈世彬共同販賣第二級毒│未扣案之motorola牌行動│
│  │99年7月22日間之某不詳 │品，處有期徒刑壹年拾月│電話壹支（含門號098941│
│  │時日之19時、20時許，在│。                    │4498號SIM卡壹張）應沒 │
│  │臺南市玉井區沙田加油站│                      │收之，如全部或一部不能│
│  │旁，與陳政忠共同販賣第│                      │沒收時，應追徵其價額；│
│  │二級毒品甲基安非他命1 │                      │至未扣案之販賣第二級毒│
│  │小包500元予胡淑媚1次。│                      │品所得之財物新臺幣伍佰│
│  │                      │                      │元應沒收之，如全部或一│
│  │                      │                      │部不能沒收時，以其財產│
│  │                      │                      │抵償之。              │
├─┼───────────┼───────────┼───────────┤
│2 │同編號1               │同編號1               │同編號1               │
├─┼───────────┼───────────┼───────────┤
│3 │同編號1               │同編號1               │同編號1               │
├─┼───────────┼───────────┼───────────┤
│4 │於民國99年5月某日起至 │沈世彬共同販賣第二級毒│未扣案之motorola牌行動│
│  │99年7月22日間之某不詳 │品，處有期徒刑壹年拾月│電話壹支（含門號098941│
│  │時日之19時、20時許，在│。                    │4498號SIM卡壹張）應沒 │
│  │臺南市玉井區沙田加油站│                      │收之，如全部或一部不能│
│  │旁，與陳政忠共同販賣第│                      │沒收時，應追徵其價額；│
│  │二級毒品甲基安非他命1 │                      │至未扣案之販賣第二級毒│
│  │小包1000元予胡淑媚1次 │                      │品所得之財物新臺幣壹仟│
│  │。                    │                      │元應沒收之，如全部或一│
│  │                      │                      │部不能沒收時，以其財產│
│  │                      │                      │抵償之。              │
├─┼───────────┼───────────┼───────────┤
│5 │同編號4               │同編號4               │同編號4               │
└─┴───────────┴───────────┴───────────┘
附錄法條
毒品危害防制條例第4條第2項
製造、運輸、販賣第二級毒品者，處無期徒刑或 7 年以上有期
徒刑，得併科新臺幣 1 千萬元以下罰金。